臺灣高等法院高雄分院刑事裁定　　　　　　　　　　　九十三年度交抗字第七一號
　　抗　告　人　甲○○
　　即受處分人
右列抗告人因違反道路交通管理處罰條例案件，不服臺灣高雄地方法院中華民國九十
三年五月二十八日裁定（九十三年度交聲字第一五六號），提起抗告，本院裁定如左
：
    主  文
抗告駁回。
    理  由
一、本件抗告意旨略以：本件案發時地為深夜二十三時許，視線不良，因車上林送尿
    急，在該處停車，與值勤員警所設路障相距二百公尺左右，警員根本無法辨識上
    下車人員，且警員到車前時，駕駛座上確為吳秀卿，並非抗告人，吳秀卿所駕駛
    之汽車，並非有違規情事而遭攔檢，係因車內乘客內急而停於路邊，警員始上前
    盤查，警方並且對吳秀卿酒測，若警員當時認定抗告人就是駕駛人，則又為何對
    吳秀卿酒測。抗告人當場異議，警方應於駕駛座方向盤採取指紋蒐證，顯然係員
    警為求酒測績效，而強以抗告人為酒測對象。原裁定無視二名證人一人在駕駛座
    、一人內急下車至遠處，並非處同一空間，部分供述內容或許不同，乃為常態，
    抗告人並非駕駛人，亦無違規停於路邊，是否得為酒測，原裁定草率認抗告人有
    違反駕駛人拒絕酒測之違規，顯非合法云云。
二、經查：抗告人甲○○於九十三年二月九日深夜二十三時許，駕駛ＹＧ─二三七九
    號自用小客車搭載林送及吳秀卿夫妻返家，行駛至屏東縣萬丹鄉○○○路口左轉
    往公館方向直行約五十公尺處，發見前方有警方臨檢，遂將車停靠於路旁，抗告
    人先下車，吳秀卿從右前座換至駕駛座，經員警要求其三人至臨檢站，員警即要
    求抗告人實施酒精呼氣濃度測試，然抗告人以其非駕駛人拒絕酒測等情，業據員
    警邱家得，尤文良於原審證述明確，並有屏東縣警察局舉發違反道路交通管理事
    件通知單乙紙在卷可考。雖抗告人否認為駕駛人，但證人即查獲之員警邱家得於
    一審證稱：當天設路障執行酒駕勤務，我看到被查獲的車子時，該車還在行進中
    ，但是忽然就停下來，我與尤文良上前，我們的警車距離抗告人的車約五至十公
    尺左右，看見該車同時有二人下車，一位是抗告人甲○○，從駕駛座下車，下車
    後就往車輛後方走，我就往抗告人的方向走，經過駕駛座時，看到吳秀卿坐在駕
    駛座上。另一位林送是從後座右方下車。我在車後方一、二公尺處與抗告人講話
    ，我問他，為何你開車看到警察就下車了，抗告人表示他要下車尿尿，我就問坐
    在車上的吳秀卿，為何你原本坐在前面乘客座，現在移至駕駛座，吳秀卿表示她
    一直是駕駛人，此時我請吳秀卿下車，當場並請他們三人出示證件。後來我們五
    人對誰是駕駛人有爭議。林送在旁邊說「那不然是我開的」，吳秀卿硬說車子是
    她開的，抗告人表示車子不是他開的，於是就請吳秀卿開車至臨檢站，我與同事
    開車載抗告人及林送到臨檢站。我發現駕駛座椅離方向盤很遠，以吳秀卿的身材
    無法駕駛那部車輛，吳秀卿就調整她的座椅往前移，調到適當的位置，我又問吳
    秀卿，既是你開的，為何現在還要調整位置，吳秀卿表示因為我們請她下車，所
    以她為了要下車，所以把駕駛座椅往後移。吳秀卿講完後就把椅子移至適當位置
    開至臨檢站。我們到了後，就把所看到的情形向所長報告，所長請抗告人酒測，
    抗告人當時有喝酒，所以聲音很大，無理取鬧，所長告知抗告人應有的權利，抗
    告人還是無法配合，我們跟他講了三次，抗告人還是不肯酒測，所以我們就依法
    開單告發等語。又當場攔查之員警尤文良證述：全部的過程我都有看見，因為我
    是與邱家得一起走過去攔查抗告人的車子等情（見一審卷第十七、十八頁）。是
    依該二員警之證詞，其等二人均有清楚看見抗告人自駕駛座方下車後即往車尾方
    向走去，並能詳細描述其等二人當時與抗告人及另二位證人之互動情形，況抗告
    人及林送於原審均供稱吳秀卿當時有調整駕駛座椅，則該車若自始即由吳秀卿所
    駕駛何以吳秀卿於被攔查時，須再往前調整座椅始能正常駕駛至臨檢站？是故員
    警邱家得、尤文良以證人身分到庭具結其目擊之事實，核與事實相符，應堪採信
    。
三、雖抗告人辯稱並非駕駛人，惟其於一審陳稱：林送有下車上廁所，吳秀卿也有下
    車伸伸懶腰，我一直待在車上沒有移動，後來吳秀卿先回到車上等語（詳見一審
    卷第十五頁），與證人吳秀卿、林送則稱警方攔檢時當時吳秀卿及抗告人均未下
    車等情，渠三人之說詞，互不一致，且與警員親眼目睹抗告人自駕駛座下車，吳
    秀卿則並未下車等情形不符，綜合前開證人邱家得、尤文良、抗告人前後之說詞
    、證人吳秀卿及林送之證詞，依經驗法則判斷，應係車主即抗告人酒後駕駛其自
    用小客車，見前方有警員執行攔檢勤務，因恐酒測被取締，遂停車，下車後，由
    右前座之吳秀卿改換坐於駕駛座內，偽稱為駕駛人，應堪認抗告人為真正駕駛人
    無誤。雖警方對吳秀卿一併做酒測，且警方未採取方向盤指紋，亦不足反證抗告
    人非駕駛人。從而原審法院認原處分機關依道路交通管理處罰條例第三十五條第
    三項規定，認抗告人有「拒絕接受酒精濃度測試之檢定」之違規，而予裁處，並
    無不合，因而裁定駁回其異議，核無違誤，是故抗告人之抗告並無理由，應予駁
    回。
四、據上論結，應依道路交通案件處理辦法第二十六條、刑事訴訟法第四百十二條，
    裁定如主文。
中      華      民      國  九十三    年      八      月    四        日
                              臺灣高等法院高雄分院刑事第一庭
                                  審判長法官  王光照
                                        法官  趙文淵
                                        法官  曾玉英
右正本證明與原本無異。
不得再抗告。
                                  法院書記官  黃麗蓉
中      華      民      國    九十三    年      八      月     五      日
